臺灣新北地方法院行政訴訟判決　　　　　110年度交字第433號
　　　　　　　　　　　　　　　　　　110年9月27日辯論終結
原　　　告　林巧雲
送達代收人　張東閔
訴訟代理人　張東閔
被　　　告　新北市政府交通事件裁決處

代　表　人　李忠台（處長）

訴訟代理人　黃慧婷　律師
上列當事人間因交通裁決事件，原告不服被告民國110 年4 月30
日新北裁催字第48-000000000號違反道路交通管理事件裁決，向
本院提起行政訴訟，本院判決如下：
    主  文
一、原告之訴駁回。
二、訴訟費用新臺幣參佰元由原告負擔。
    事實及理由
壹、程序方面：
一、原告不服被告所為道路交通管理處罰條例第8 條的裁決而提
    起撤銷訴訟，依行政訴訟法第237 條之1 ，應適用交通裁決
    事件訴訟程序。
二、依行政訴訟法第49條第2 項第4 款規定：「行政訴訟應以律
    師為訴訟代理人。非律師具有下列情形之一者，亦得為訴訟
    代理人：四、交通裁決事件，原告為自然人時，其配偶、三
    親等內之血親或二親等內之姻親；原告為法人或非法人團體
    時，其所屬人員辦理與訴訟事件相關業務。」，本件原告委
    任其配偶張東閔為訴訟代理人，此有行政訴訟委任狀、身分
    證影本在卷可稽（見本院卷第15、16、93、94頁），符合上
    開規定，准為原告之訴訟代理人。
貳、實體方面：
一、爭訟事實概要：緣原告所有車牌號碼000-0000號自用小客車
    （下稱系爭汽車）於民國110 年1 月22日14時6 分許，經人
    駕駛行經國道5 號南向30.3公里處（頭城交流道南向入口匝
    道）時，因有「汽車行駛於高速公路前座乘客未依規定繫安
    全帶（一人）」之違規事實，為內政部警政署國道公路警察
    局第九公路警察大隊依採證照片，於110 年2 月19日填製國
    道警交字第ZIC000000 號舉發違反道路交通管理事件通知單
    逕行舉發，記載應到案日期110 年4 月5 日前，並移送被告
    處理。本件訴訟代理人於110 年2 月25日向被告提出申訴（
    原告未依道路交通管理處罰條例第85條第1 項辦理歸責駕駛
    人之事宜），經被告調查認定原告有上開違規事實，乃依道
    路交通管理處罰條例第31條第2 項及違反道路交通管理事件
    統一裁罰基準表之規定，於110 年4 月30日以新北裁催字第
    48-000000000號違反道路交通管理事件裁決書（下稱原處分
    ），裁處原告罰鍰新臺幣（下同）3,000 元。原告不服，遂
    提起本件行政訴訟。
二、原告起訴主張及聲明：
㈠、主張要旨：
    原告依舉發單位以模糊不清且未考量冬天外套衣服及前座乘
    客正在看廣告DM遮擋等因素，仍表示本件前座乘客未繫安全
    帶之確認，爰補充提供原告自行拍攝可能對應之相片及影片
    補充相關合理說明，以證原處分存有相當存疑。
㈡、聲明：⑴原處分撤銷。⑵訴訟費用由被告負擔。
三、被告答辯及聲明：
㈠、答辯要旨：
⑴、按「汽車行駛於道路上，其汽車駕駛人、前座或小型車後座
    乘客，應依下列規定使用安全帶：三、安全帶之帶扣應確實
    緊扣，安全帶無扭曲或反轉，鬆緊度保持適宜；腰部安全帶
    置於腰部以下，肩部安全帶固定位置應依個人調整，避免安
    全帶纏繞經過頸部，且應置手臂上端以上。」汽車駕駛人及
    乘客繫安全帶實施及宣導辦法第3 條第1 項第3 款訂有明文
    ，查採證照片（被證5 ）及原舉發單位檢附之採證照片電子
    檔放大( 附件一「93Z0000000000_1.jpg 」) 所示，駕駛人
    身穿淺色衣物，完全未見有安全帶痕跡或陰影，難認原告有
    繫安全帶之事實；另依原舉發單位亦具稱：「三、本案復經
    審視採證相片，該車前座乘客胸前並無右上左下之安全帶斜
    痕，明顯未繫安全帶... 」( 被證3)，原告未依上開規定使
    用安全帶而有違規之事實，要屬明確，原告之主張應屬無理
    由。
⑵、再者，原告既為合法考領汽車駕駛執照之人，有汽車車籍查
    詢資料及駕駛人基本資料（被證6 ）為憑，其對上述規定應
    知之甚詳，並應確實遵守。是原告前揭所述，無非單方所執
    之詞，委無足取。
㈡、聲明：⑴原告之訴駁回。⑵訴訟費用由原告負擔。
四、爭點：
    系爭車輛之副駕駛座乘客於前揭時、地是否有依規定繫安全
    帶？
五、本院的判斷：
㈠、前提事實：
    爭訟概要欄所載之事實，除上開爭點外，其餘事實業據原告
    於起訴狀所不爭執，且有國道警交字第ZIC000000 號舉發違
    反道路交通管理事件通知單及送達證明、申請人110 年2 月
    25日之申訴書、內政部警政署國道公路警察局第九公路警察
    大隊110 年4 月19日國道警九交字第1109701007號函、新北
    裁催字第48-000000000號違反道路交通管理事件裁決書及送
    達證書、內政部警政署國道公路警察局第九公路警察大隊
    110 年7 月15日國道警九交字第1109004029號函、違規採證
    照片、汽車車籍查詢資料及駕駛人基本資料、採證光碟（見
    本院卷第59頁至第79頁）附卷可憑，自堪認定。
㈡、本件應適用之相關法令：
⑴、道路交通安全規則第89條第1 項第5 款：「行車前應注意之
    事項，依下列規定：五、駕駛人、前座、小型車後座及大客
    車車廂為部分或全部無車頂區域之乘客均應繫妥安全帶。」
    。
⑵、高速公路及快速公路交通管制規則第9 條第1 項第6 款：「
    汽車行駛高速公路及快速公路，不得有下列行為：六、四輪
    以上汽車之駕駛人、前座或小型車後座乘客未依規定繫安全
    帶。」。
⑶、道路交通管理處罰條例第7 條之2 第1 項第7 款、第2 項第
    10款、第4 項：「汽車駕駛人之行為有下列情形之一，當場
    不能或不宜攔截製單舉發者，得逕行舉發：七、經以科學儀
    器取得證據資料證明其行為違規。前項第七款之科學儀器應
    採固定式，並定期於網站公布其設置地點。但汽車駕駛人之
    行為屬下列情形之一者，不在此限：十、汽車駕駛人或乘客
    未依規定繫安全帶。第一項逕行舉發，應記明車輛牌照號碼
    、車型等可資辨明之資料，以汽車所有人為被通知人製單舉
    發。」。
⑷、道路交通管理處罰條例第31條第1 項、第2 項：「汽車行駛
    於道路上，其駕駛人、前座或小型車後座乘客未依規定繫安
    全帶者，處駕駛人新臺幣一千五百元罰鍰。但營業大客車、
    計程車或租賃車輛代僱駕駛人已盡告知義務，乘客仍未繫安
    全帶時，處罰該乘客；有關其安全帶之正確使用、實施方式
    、因特殊事由未能依規定繫安全帶之處理、宣導及其他應遵
    行事項之辦法，由交通部定之。汽車行駛於高速公路或快速
    公路違反前項規定者，處駕駛人新臺幣三千元以上六千元以
    下罰鍰。但營業大客車、計程車或租賃車輛代僱駕駛人已盡
    告知義務，乘客仍未繫安全帶時，處罰該乘客。」。
⑸、道路交通管理處罰條例第31條第1 項（後段）授權交通部訂
    定之「汽車駕駛人及乘客繫安全帶實施及宣導辦法」第3 條
    第1 款、第3 款：「汽車行駛於道路上，其汽車駕駛人、前
    座或小型車後座乘客，應依下列規定使用安全帶：一、安全
    帶及相關配件必須齊全，並無毀損、鬆脫或變更之情事。三
    、安全帶之帶扣應確實緊扣，安全帶無扭曲或反轉，鬆緊度
    保持適宜；腰部安全帶置於腰部以下，肩部安全帶固定位置
    應依個人調整，避免安全帶纏繞經過頸部，且應置手臂上端
    以上。」。
⑹、道路交通管理處罰條例第85條第4 項：「依本條例規定逕行
    舉發或同時併處罰其他人之案件，推定受逕行舉發人或該其
    他人有過失。」。
⑺、按「本細則依道路交通管理處罰條例第九十二條第四項規定
    訂定之。」、「處理違反道路交通管理事件之程序及統一裁
    罰基準，依本細則之規定辦理。前項統一裁罰基準，如附件
    違反道路交通管理事件統一裁罰基準表。」，違反道路交通
    管理事件統一裁罰基準及處理細則第1 條、第2 條第1 項、
    第2 項分別亦有明定，是違反道路交通管理事件統一裁罰基
    準及處理細則即係基於法律之授權所訂定，而該處理違反道
    路交通管理事件之統一裁罰基準（即「違反道路交通管理事
    件統一裁罰基準表」）已考量「違反事件」、「法條依據」
    、「法定罰鍰額度或其他處罰」、「違規車種類別或違規情
    節」、「期限內繳納或到案聽候裁決者」、「逾越應到案期
    限30日內，繳納罰鍰或到案聽候裁決者」、「逾越應到案期
    限30日以上60日以內，繳納罰鍰或到案聽候裁決者」、「逾
    越應到案期限60日以上，繳納罰鍰或逕行裁決處罰者」等因
    素，作為裁量之標準，並未違反授權之目的及裁量權之本質
    ，是其不僅直接對外發生效力，且被告亦應受其拘束而適用
    之。
㈢、本件原告之行政訴訟意旨略以：「原告依舉發單位以模糊不
    清且未考量冬天外套衣服及前座乘客正在看廣告DM遮擋等因
    素，仍表示本件前座乘客未繫安全帶之確認。」等語置辯。
    惟查：
⑴、依上開汽車駕駛人及乘客繫安全帶實施及宣導辦法第3 條第
    1 項第3 款規定：「汽車行駛於道路上，其汽車駕駛人、前
    座或小型車後座乘客，應依下列規定使用安全帶：三、安全
    帶之帶扣應確實緊扣，安全帶無扭曲或反轉，鬆緊度保持適
    宜；腰部安全帶置於腰部以下，肩部安全帶固定位置應依個
    人調整，避免安全帶纏繞經過頸部，且應置手臂上端以上。
    」，而依違規採證照片（見本院卷第73頁）所示，副駕駛座
    乘客身穿淺色外套，未見其前軀（右上至左下）有安全帶痕
    跡或陰影，已難認該乘客有繫安全帶之事實，復經本院當庭
    勘驗上開採證光碟所存取之違規採證照片電子檔一張而略以
    ：「一、原形照片所記載的時間為110 年1 月22日下午14時
    06分（位於國道5 號南向30.3公里頭城交流道入口匝道），
    顯示車牌號碼為AGD-0727，車款為NISSAN LIVINA ，顏色為
    黑色，原狀照片有顯示領口形狀。二、將原形照片放到最極
    大化：照片顯示前座的乘客有穿著淺色領口形狀的衣服，右
    上肩無法清楚顯示有黑色安全帶的橫掛，胸前亦無法清楚顯
    示有安全帶的橫繞。前座乘客眼睛向下凝視食物廣告照片。
    」，亦臻明確，即無廣告DM遮檔位置過高而無法辨識右上肩
    衣物或該乘客側坐或上軀彎身以致難以辦認等情節存在。則
    本件副駕駛座乘客未依上開規定使用安全帶而有違規之事實
    ，要屬事證明確。
⑵、本件屬依道路交通管理處罰條例之規定而逕行舉發或同時併
    處罰其他人之案件，則依前揭道路交通管理處罰條例第85條
    第4 項之規定，應推定受逕行舉發人（即原告）或該其他人
    有過失，而原告並未主張或證明其就系爭汽車之駕駛人及副
    駕駛座乘客已盡監督、管理之義務而仍難避免此一違規事實
    之發生，是其具備責任條件一事，亦核屬明確。
㈢、本件判決基礎已經明確，兩造其餘的攻擊防禦方法及訴訟資
    料，及原告就可能情況所提出之證據資料核係事後自行拍攝
    而非當時實際狀況，經本院斟酌後，核與判決結果不生影響
    ，無一一論述及調查之必要，一併說明。
六、結論：原處分並無違誤，原告訴請撤銷為無理由，應予駁回
    。本件第一審裁判費300 元，依法由原告負擔。
七、依行政訴訟法第195 條第1 項後段、第236 條、第98條第1
    項前段、第237 條之8 第1 項、第237 條之9 第1 項，判決
    如主文。
中    華    民    國   110    年    10    月    13    日
                  行政訴訟庭  法  官  陳伯厚
一、上為正本係照原本作成。
二、如不服本判決，應於判決送達後20日內，向本院提出上訴狀
    並表明上訴理由（原判決所違背之法令及其具體內容或依訴
    訟資料可認為原判決有違背法令的具體事實），其未載明上
    訴理由者，應於提出上訴後 20 日內向本院補提理由書（上
    訴狀及上訴理由書均須按他造人數附繕本，如未按期補提上
    訴理由書，則逕予駁回上訴），並應繳納上訴裁判費新臺幣
    750 元。
                              書記官  陳柔吟
中    華    民    國   110    年    10    月    14    日